【裁判字號】    94,訴,1362
【裁判日期】    950310
【裁判案由】    搶奪
【裁判全文】
臺灣板橋地方法院刑事判決              94年度訴字第1362號
公  訴  人  臺灣板橋地方法院檢察署檢察官
被      告  乙○○
                    另案在臺灣臺北地方法院臺北分監執行中
上列被告因搶奪案件，經檢察官提起公訴（94年度偵字第6722號
），本院判決如下：
    主  文
乙○○竊盜，累犯，處有期徒刑拾月。
    事  實
一、乙○○曾因竊盜案件，經本院於民國九十二年五月二日判處
    有期徒刑四月確定，甫於九十三年七月三十一日執行完畢。
    猶不知悔改，於同年十一月十二日八時二十分許，騎乘其所
    有車牌號碼為ＰＰＣ─六○八號機車，途經臺北縣新莊市○○路四八八號前，見丁○○騎乘機車至該處購買早餐時，將
    大背包（起訴書載為皮包；內有佳能牌數位相機一臺、臺新
    銀行信用卡、玉山銀行信用卡、上海銀行提款卡、華南銀行
    提款卡、郵局提款卡各一張、現金新臺幣二百五十元、身分
    證及駕照各一張、健保卡二張等物）留置機車上，步入早餐
    店內，因上開大背包內之物件掉出而散落地面，乙○○即意
    圖為自己不法所有，基於竊盜之犯意，手執前揭大背包蹲下
    在地收集撿拾而竊取，得手後旋遭適步出早餐店之丁○○當
    場發覺，乙○○見丁○○察覺犯行，立即攜帶竊得之物騎上
    ＰＰＣ─六○八號機車，丁○○雖上前拉住乙○○手臂，仍
    遭乙○○掙脫並駕駛前揭機車加速逃逸。丁○○立即以當場
    記下之前揭機車車牌號碼報警處理，經警查獲上情。
二、案經丁○○訴由臺北縣政府警察局新莊分局報告臺灣板橋地
    方法院檢察署檢察官偵查起訴。
    理?由
一、訊據被告乙○○固不否認車牌號碼ＰＰＣ─六○八號機車為
    伊所有，由伊使用中，並未失竊或借予他人使用。惟矢口否
    認有何前揭竊盜犯行，辯稱：伊從九十三年十一月九日到同
    年月十八日，都在雲林縣斗六市的堂哥丙○○家幫忙，丙○○是在賣海產，伊在幫他們備料、清洗食材、鍋盤、碗盤，
    還有幫忙清理採買回來的東西，並不在案發現場，且伊當時
    並無使用行動電話，檢察官起訴時所舉證之0000000
    000號行動電話門號，雖是伊所申請，但伊是交給伊父親
    王文勇使用，本案與伊無關云云。惟查：
  (1)上揭犯罪事實，業經證人即告訴人丁○○指證歷歷，並自警
    詢、偵查中，一再指證竊盜其財物之人騎乘之機車車牌號碼
    為ＰＰＣ─六○八號，以證人丁○○係於案發後立即報警（
    警詢筆錄係於九十三年十一月十二日九時三十分製作），記
    憶本應清晰，且莊女迄至本院作證時，對該車號猶能記憶（
    九十四年十二月二十八日審判筆錄），更示證人丁○○對目
    擊默記之車號印象深刻，足認其所稱上開車號很容易記，並
    確認警詢時記憶無誤之證詞，當屬可信。又依證人丁○○證
    稱：案發當時，伊轉身步出早餐店，看到歹徒在店門口撿拾
    伊財物時，歹徒亦有看到伊，當時伊和歹徒對望一眼，看到
    歹徒的臉有一、二秒左右，伊向前走，歹徒也看著伊，後來
    歹徒直接上機車後，伊上前拉住歹徒時，和歹徒距離很近，
    當時歹徒頭戴半罩式安全帽，臉部沒有任何包覆等情（同上
    審判筆錄），堪認證人丁○○確有在視線無阻隔之情形下，
    近距離正面直視嫌犯正面，嗣後更以不及一臂長之近距離觀
    看嫌犯，應足以產生正確之深刻印象，是證人丁○○於報案
    時在警詢筆錄描述稱：歹徒年約三十五至四十歲，身高約一
    百六十五公分等情（九十四年度偵字第六七二二號卷，第十
    五頁），經核與被告口卡照片中所示之身高、年齡（同前卷
    ，第二十七頁）亦屬相符，是證人丁○○指稱被告即為行竊
    之人，應屬可信。
  (2)證人丙○○證稱：被告確曾於九十四年一月一日前一、二月
    左右，主動以行動電話致電，表示要學做廚師後，南下至其
    店內幫忙，幾天後就說家裡小孩要照顧，就要回臺北，所以
    其陪同被告到虎尾監獄（按即雲林第二監獄）探望服刑中之
    被告之弟甲○○，隨後當天被告就由其載到斗六火車站，搭
    車返回臺北，被告在斗六期間有攜帶一支行動電話，曾以該
    行動電話打電話給其等情（九十四年十二月二十八日審判筆
    錄），已顯示被告辯稱案發前後並無使用行動電話乙節，並
    非無隱；再經本院依職權調閱雲林第二監獄受刑人甲○○接
    見紀錄，依覆函所附之接見紀錄卡所載，丙○○曾於九十三
    年十一月十九日帶同被告前往接見甲○○，談話紀錄則記載
    ：「外：要買餅干而已嗎，是剛好昨天下來而已」等句，依
    俗稱「下來」係指由臺灣北部南下之意，且丙○○為雲林縣
    斗六市居民，並無自稱前一日到達雲林縣之可能，堪認本句
    顯然並非丙○○所述，而係被告陳述無疑，再依被告所稱「
    是剛好昨天下來」，即可認定被告係於九十三年十一月十八
    日南下，是其所辯在九十三年十一月九日即已南下雲林縣斗
    六市之情節，已無可採信。
  (3)起訴書另以被告申辦之0000000000號行動電話門
    號，在九十三年十一月十二日之通聯紀錄顯示，當時該行動
    電話收、發話地點均在臺北縣板橋市、臺北市萬華區等地，
    佐證被告當時身處臺北縣市，並未南下斗六乙節，被告則以
    前情置辯。然證人王文勇固證稱0000000000號行
    動電話於九十三年十一月十二日前後均係其使用，然對上開
    檢察官所提出、臺灣大哥大股份有限公司檢送之通聯紀錄所
    示通話對象、地點均無端支吾其詞，已屬可疑，復自承因為
    中風不能騎車，出外訪友之時間均在中午到下午三時之間，
    留在外面約四、五小時就回家，去萬華都是過中午才會出門
    等情（同前審判筆錄），然上揭通聯紀錄顯示：00000
    00000號行動電話當日全天通話情形為：九十三年十一
    月十二日十一時零三分二十九秒、同日十一時五十分二十一
    秒，受話基地臺位置均在臺北縣板橋市○○路二四三號七樓
    頂，同日十九時四十三分零六秒受話基地臺位置在臺北市○○區○○路一段一二○號十樓頂、同日二十二時五十七分十
    七秒發話基地臺位置在臺北市○○區○○街二四七號六樓頂
    等項，顯示上揭行動電話持有人於該日上午即曾在臺北縣板
    橋市活動，迄當日深夜仍盤桓臺北市萬華區，與證人王文勇
    證述之情節互核相歧，是證人王文勇證述之情節顯非無隱，
    難以採信，仍無從援為對被告有利之佐證。
  (4)綜據前述，被告前揭所辯，均無非事後卸責之詞，無從推翻
    積極證據而建立合理懷疑。本件事證明確，被告犯行已堪認
    定，自應依法論科。
二、核被告所為，係犯刑法第三百二十條第一項之普通竊盜罪。
    起訴書固認為被告所為係犯刑法第三百二十五條第一項之搶
    奪罪嫌，然以起訴書載明被告係見丁○○進入店內購買早餐
    時，財物掉落地面而趁機撿拾，顯然被告於意圖為自己不法
    所有，乘丁○○不知而將上開財物置入自己懷中時，業已破
    壞丁○○持有狀態而將上開財物置於自己管領力下，應屬竊
    盜既遂，至嗣後掙脫逃逸之舉，應屬竊盜既遂後逃逸之行為
    ，並非乘丁○○不及抗拒而搶奪財物，是起訴書此部分似有
    誤解，惟原起訴之社會事實同一，爰變更起訴法條，附此敘
    明。被告前曾因竊盜案件，經本院於九十二年五月二日判處
    有期徒刑四月確定，於九十三年七月三十一日執行完畢，有
    臺灣高等法院被告前案紀錄表一份在卷可憑，其於有期徒刑
    執行完畢後，五年以內再犯本件有期徒刑以上之罪，應依刑
    法第四十七條累犯之規定加重其刑。爰審酌被告前有麻醉藥
    品管理條例、肅清煙毒條例、毒品危害防制條例、竊盜等多
    項前科，有上開臺灣高等法院被告前案紀錄表可佐，顯示素
    行不佳，出監未久即再度犯案，且面對被害人當場發覺犯行
    並上前攔阻，猶不願放棄竊得贓物，反緊抓不放，再利用機
    車加速之方式掙脫逃逸，更顯示其犯意甚堅，且面對被害人
    仍毫無羞愧之意，足認前次刑之宣告及執行，並未收警惕遏
    阻之效，本院因此認為，被告固無據實陳述之義務，然其犯
    後矢口否認犯行，顯然毫無悔改之意，復經多次合法傳喚而
    無故不到庭，致數名證人屢次徒勞往返，無謂耗費有限司法
    資源，更加深被害人之不便及痛苦，猶對被害人毫無補償致
    歉之舉，犯後態度不佳，被告既缺乏為自己行為負責之觀念
    ，自應施以相當之刑罰，以進行矯治，及其犯罪之動機、目
    的、所竊取財物之價值等一切情狀，量處如主文所示之刑，
    以示懲儆。
據上論斷，應依刑事訴訟法第299 條第1 項前段、第300 條，刑
法第320 條第1 項、第47條，罰金罰鍰提高標準條例第1 條前段
，判決如主文。
本案經檢察官靳開聖到庭執行職務。
中    華    民    國    95    年    3     月    10    日
                    刑事第六庭?審判長法?官  王屏夏
                    ?????????法?官?彭全曄?
                    ?????????法  官  王偉光
以上正本證明與原本無異
如不服本判決應於送達後10日內向本院提出上訴狀
                                ???書記官  陳怡君
中    華    民    國    95    年    3     月    10    日
附錄本案論罪科刑法條全文：
中華民國刑法第320條
意圖為自己或第 3 人不法之所有，而竊取他人之動產者，為竊盜
罪，處五年以下有期徒刑、拘役或五百元以下罰金。
意圖為自己或第 3 人不法之利益，而竊佔他人之不動產者，依前
項之規定處斷。
前二項之未遂犯罰之。


司法院資訊處製作；財團法人民間司法改革基金會備份。
